最高法院刑事判決　　　　　　　　　　　　　　　九十一年度台上字第二○九八號
　　上　訴　人　丙○○
　　　　　　　　乙○○
　　　　　　　　甲○○
右上訴人等因妨害自由案件，不服台灣高等法院台中分院中華民國八十九年二月二十
三日第二審判決（八十八年度上訴字第二○三四號，起訴案號：台灣台中地方法院檢
察署八十六年度偵字第一五三二二號），提起上訴，本院判決如左：
    主  文
上訴駁回。
    理  由
按刑事訴訟法第三百七十七條規定，上訴於第三審法院，非以判決違背法令為理由，
不得為之。是提起第三審上訴，應以原判決違背法令為理由，係屬法定要件。如果上
訴理由狀並未依據卷內訴訟資料，具體指摘原判決不適用何種法則或如何適用不當，
或所指摘原判決違法情事，顯與法律規定得為第三審上訴理由之違法情形，不相適合
時，均應認其上訴為違背法律上之程式，予以駁回。本件原判決認定上訴人丙○○、
乙○○、甲○○與王萬良（已死亡，經第一審判決公訴不受理）、陳南宏（由第一審
另案審理）有其事實欄所載之犯行，已詳述其所憑之證據及認定之理由。對於丙○○
所為僅載王萬良前往台中，其他均未參與，警詢係受刑求，乙○○所稱只與王萬良一
同至「雅客茶坊」泡茶，甲○○所為係與朋友相約至「雅客茶坊」泡茶，警詢係受刑
求各等語之辯解，認皆係空言飾詞，不足採信，亦依調查所得之證據資料詳加指駁及
說明。因而維持第一審論處上訴人三人共同以非法方法，剝奪人之行動自由罪刑（丙
○○、甲○○均累犯，各處有期徒刑十月，乙○○處有期徒刑八月）之判決，駁回上
訴人三人在第二審之上訴。上訴人三人之第三審上訴意旨略謂：（一）、上訴人三人
於警詢就由何人持告訴人張世昌之提款卡提領款項，所供不一，原判決理由欄一之(一)
均併予援引，致前後理由矛盾，自屬違背法令。而告訴人於原審已稱，在台南時未看
見乙○○、甲○○，則二人又如何在台南持告訴人提款卡提領，原判決未加說明，亦
有理由不備之違法。（二）、告訴人於原審供稱，係遭王萬良及綽號「阿弟」者強押
至台南，原判決猶認上訴人三人有參與強押告訴人，顯然有理由矛盾之違法。原審未
調查上訴人三人究有無參與，即認告訴人在原審所供係迴護之詞，不予採信；又對於
告訴人確有積欠王萬良債務亦未調查，均有應調查之證據未予調查之違法云云。惟查
：（一）、告訴人於警詢、檢察官偵查及第一審審理中均指訴，係遭王萬良夥同上訴
人三人及陳南宏等駕駛二輛汽車擋住其汽車後，被押往台南縣某處民宅，被迫交出提
款卡等物，並逼問密碼，嗣被提領四次共新台幣（下同）二十萬元存款等情。而丙○
○、甲○○於警詢均供認，確與王萬良、乙○○等人將告訴人汽車攔下後帶至台南縣
。乙○○則稱，係由其與甲○○前往提款共二次，每次提領十萬元。原判決於理由欄
一之(一)、(二)因而據為上訴人三人有妨害自由犯行之主要論據，自形式上觀察，並無上
訴意旨所指判決理由矛盾之違法情事。至上訴人三人與共犯等於妨害告訴人自由繼續
中，究係由何人持告訴人之提款卡提領現款之細節，上訴人三人於警詢之供述雖稍有
出入，原判決併予援引，但此單純訴訟程序上之疏失，並不影響原判決就其等有本件
妨害自由犯行之認定，依刑事訴訟法第三百八十條之規定，仍不得執為適法之第三審
上訴理由。（二）、告訴人之供述，前後縱有不符，然何者可得採信，事實審法院仍
得本其自由心證予以斟酌，非謂一有不符，即應認其全部均不可採納。本件告訴人於
警詢、檢察官偵查及第一審審理已為不利於上訴人三人之指訴，且其指訴與共犯王萬
良及上訴人三人警詢之自白相符，並有台灣省公路局嘉義區監理所台南監理站函及所
附告訴人汽車過戶登記書、台灣中區郵政管理局函與所附告訴人帳戶自提卡資料表、
自提卡變更資料表、查詢最近交易詳情等證據資料可資參證。原判決於理由欄一之(二)
因而採納告訴人不利於上訴人三人之指訴，並敘明告訴人於原審改稱，係遭王萬良與
綽號「阿弟」者強押，至台南始見丙○○，而於警方查獲上訴人三人時始見到乙○○
、甲○○，係屬事後迴護之詞，不足採信之理由，其採證認事，顯無上訴意旨所謂有
判決理由不備及矛盾之可言。又原判決認定上訴人三人有參與本件犯行，已依調查所
得之卷證資料詳為說明，且於事實內認明本件係因告訴人積欠王萬良債務屢催不還而
起，亦無上訴意旨所指之應調查之證據未予調查之違法。依上開說明，本件上訴殊難
認已具備首揭法定形式要件，為違背法律上之程式，應予駁回。
據上論結，應依刑事訴訟法第三百九十五條前段，判決如主文。
中      華      民      國    九十一    年      四      月     十八     日
                              最高法院刑事第十二庭
                                  審判長法官  張  淳  淙
                                        法官  謝  俊  雄
                                        法官  蘇  振  堂
                                        法官  吳  昆  仁
                                        法官  惠  光  霞
      右正本證明與原本無異
                                              書  記  官
中      華      民      國    九十一    年      四      月    二十四    日
